【裁判字號】    97,簡上,108
【裁判日期】    970610
【裁判案由】    詐欺
【裁判全文】
臺灣彰化地方法院刑事判決             97年度簡上字第108號
上  訴  人  臺灣彰化地方法院檢察署檢察官
被      告  甲○○
上列上訴人因被告詐欺案件，不服本院九十六年度斗簡字第六六
０號，中華民國九十六年十二月二十七日第一審簡易判決（臺灣
彰化地方法院檢察署九十六年度偵字第九八七號），提起上訴，
本院管轄之第二審合議庭判決如下：
    主      文
原判決撤銷。
甲○○幫助意圖為自己不法之所有，以詐術使人將本人之物交付
，處有期徒刑貳月，如易科罰金，以銀元佰元即新臺幣玖佰元
折算壹日。
    犯 罪 事 實
一、甲○○明知提供自己之帳戶給陌生人，足以幫助犯罪集團隱
    匿身分，且做為實施財產犯罪之轉帳、收款之用，事後無法
    追查金錢流向，竟因缺錢花用，不違背其本意，於民國（下
    同）九十五年三月初某日，在夾報廣告上，看到貸款廣告，
    隨即撥打電話給對方，相約在臺中市○○路及中港路口之肯
    塔基速食店，甲○○立刻將自己所有之中華郵政股份有限公
    司太平郵局帳號00000000000000帳戶之存摺
    、印鑑、提款卡等物交付給真實姓名、年籍均不詳自稱「許
    先生」成年男子，且告知密碼。嗣九十五年三月五日，真實
    姓名、年籍均不詳自稱「姬雪龍」成年男子詐騙集團成員，
    ，撥打電話給乙○○，謊稱乙○○中獎等語，使乙○○陷於
    錯誤，而先於九十五年四月十八日匯款新臺幣（下同）三十
    六萬元、另於同年四月十九日匯款二十三萬元進入上開甲○
    ○所有之帳戶內，詐騙集團成員隨即提領一空。嗣乙○○發
    覺受騙後，報警處理，始查悉上情。
二、案經乙○○訴請基隆市警察局報告臺灣基隆地方法院檢察署
    檢察官呈請臺灣高等法院檢察署檢察長核轉臺灣彰化地方法
    院檢察署檢察官聲請簡易判決處刑。
    理      由
一、按被告經合法傳喚，無正當之理由不到庭者，得不待其陳述
    ，逕行判決，刑事訴訟法第三百七十一條定有明文。被告甲
    ○○經本院合法傳喚，無正當之理由不到庭，有本院送達證
    書在卷可稽，本院不待其陳述，逕行判決，核先說明。
二、上揭犯罪事實，業據被告甲○○於偵訊中坦承不諱，核與證
    人即被害人乙○○於警訊中之指述情節相符，復有郵政存簿
    儲金立帳申請書、被告甲○○太平郵局帳戶交易詳情、郵政
    國內匯款執據各一紙等件附卷可稽。又按刑法上之故意，分
    直接故意（確定故意）與間接故意（不確定故意），「行為
    人對於構成犯罪之事實，明知並有意使其發生者」為直接故
    意，「行為人對於構成犯罪之事實，預見其發生而其發生並
    不違背其本意者」為間接故意；一般人至銀行開設帳戶並非
    難事，如非洗錢、犯罪等不法目的，依常情並無捨棄自己帳
    戶而迂迴收受他人帳戶使用之理，是被告對於該名不詳姓名
    、年籍成年男子所屬詐欺集團成員可能將其帳戶用來作為詐
    欺等非法用途上，應有所預見，且不違背其本意，其竟仍提
    供帳戶資料予該名成年男子所屬詐欺集團成員使用，足見該
    名成年男子所屬詐欺集團成員將被告帳戶用來作為詐欺取財
    之用，為被告所容認及允許。另查銀行帳戶可供款項之存匯
    、提領，係一般人均可輕易申請開設，並無任何資格條件之
    限制，且金融存款帳戶，事關存戶個人財產權益之保障，其
    與存戶印鑑章、提款卡結合，專屬性、私密性更形提高；除
    非本人或與本人具密切關係之人，難認有何理由可自由流通
    使用該存摺、印章；一般人亦均有應妥為保管存摺及提款卡
    ，以防止存摺及提款卡被他人冒用之認識，縱有特殊情況偶
    有將存摺、提款卡交付他人之需，亦必深入瞭解其用途後始
    行提供使用，實乃吾人日常生活經驗與事理；且存摺、提款
    卡等有關個人財產、身分之物品，如淪落不明人士手中，極
    易被利用為與財產犯罪有關之犯罪工具；而與他人於身分上
    不具密切關係之人，竟要求他人提供帳戶以為使用，此等行
    為，客觀上已屬可疑，且顯係供為某非正當資金進出使用，
    而隱瞞其流程及行為人身分曝光之不法意圖亦可預見；若此
    之社會現實，恆係一般人本於日常生活經驗即可體察，本件
    被告對此自亦難諉為不知，是被告提供其所開設之前揭金融
    機構帳戶資料時，應有幫助他人犯詐欺取財罪之不確定故意
    ，堪可認定。綜此，本件事證至臻明確，被告幫助詐欺犯行
    洵堪認定。
三、被告行為後，刑法於九十四年二月二日修正公布、刑法施行
    法於九十五年六月十四日修正公布、罰金罰鍰提高標準條例
    於九十五年五月十七日修正公布，並均於九十五年七月一日
    施行，關於本案應適用之新、舊法，茲比較如下：
  (一)刑法第二條第一項規定，係規範行為後法律變更所生新舊
      法律比較適用之準據法，於九十五年七月一日刑法施行後
      ，應適用刑法第二條第一項之規定，為「從舊從輕」之比
      較（最高法院九十五年五月二十三日第八次刑事庭會議決
      議第一點第一項參照）。
  (二)刑法第三十條雖就幫助犯之法條文字為部份修正，然此修
      正僅為法理之明文化，非屬法律之變更，應無庸依刑法第
      二條第一項為新舊法有利之比較（該條修正理由及最高法
      院九十五年第八次刑事庭會議決議第五點第二項、九十五
      年第二十一次刑事庭會議決議之意旨參照）。
  (三)刑法第三十三條第五款關於罰金刑之規定，由「罰金：一
      元以上」修正為「罰金：新臺幣一千元以上，以百元計算
      之」，應依刑法第二條第一項規定，適用最有利於行為人
      之法律（最高法院九十五年第八次刑事庭會議決議參照）
      。本案刑法第三百三十九條第一項詐欺取財罪關於「或科
      或併科一千元以下罰金」之罰金刑部分，經比較新、舊法
      結果，應以被告行為時之法律即修正前第三十三條第五款
      規定，最有利於被告。
  (四)刑法施行法第一條之一增訂施行前，依罰金罰鍰提高標準
      條例第一條前段、現行法規所定貨幣單位折算新臺幣條例
      第二條規定，本案刑法第三百三十九條第一項詐欺取財罪
      關於「或科或併科一千元以下罰金」之罰金刑部分，應提
      高折算為或科或併科新臺幣三萬元以下罰金、得併科新臺
      幣三萬元以下罰金。刑法施行法修正增訂第一條之一規定
      ：「中華民國九十四年一月七日刑法修正施行後，刑法分
      則編所定罰金之貨幣單位為新臺幣。九十四年一月七日刑
      法修正時，刑法分則編未修正之條文定有罰金者，自九十
      四年一月七日刑法修正施行後，就其所定數額提高為三十
      倍。但七十二年六月二十六日至九十四年一月七日新增或
      修正之條文，就其所定數額提高為三倍。」依增訂條文提
      高並改為新臺幣後，本案刑法第三百三十九條第一項詐欺
      取財罪關於「或科或併科一千元以下罰金」之罰金刑部分
      ，亦同為或科或併科新臺幣三萬元以下罰金、得併科新臺
      幣三萬元以下罰金，經比較新、舊法後，結果並無不同。
  (五)被告行為後，刑法第四十一條第一項前段關於易科罰金折
      算標準之規定，業於九十四年二月二日修正公布，並於九
      十五年七月一日施行，由「犯最重本刑為五年以下有期徒
      刑以下之刑之罪，而受六個月以下有期徒刑或拘役之宣告
      ，因身體、教育、職業、家庭之關係或其他正當事由，執
      行顯有困難者，得以一元以上三元以下折算一日，易科罰
      金。」修正為「犯最重本刑為五年以下有期徒刑以下之刑
      之罪，而受六個月以下有期徒刑或拘役之宣告者，得以新
      臺幣一千元、二千元或三千元折算一日，易科罰金。」應
      依刑法第二條第一項規定，適用最有利於行為人之法律（
      最高法院九十五年五月二十三日第八次刑事庭會議決議第
      三點第二項參照）。修正前刑法第四十一條第一項前段之
      易科罰金折算標準，依修正刪除前之罰金罰鍰提高標準條
      例第二條規定，應就其原定數額提高為一百倍折算一日，
      並依現行法規所定貨幣單位折算新臺幣條例第二條規定，
      以新臺幣元之三倍折算之，亦即，修正前刑法第四十一條
      第一項前段之易科罰金折算標準，應以銀元三百元即新臺
      幣九百元折算為一日，經比較新、舊法結果，應以被告行
      為時之法律即舊法較有利於被告。
  (六)比較時應就罪刑有關之共犯、未遂犯、想像競合犯、牽連
      犯、連續犯、結合犯，以及累犯加重、自首減輕暨其他法
      定加減原因（如身分加減）與加減例等一切情形，綜其全
      部罪刑之結果而為比較（最高法院九十五年五月二十三日
      第八次刑事庭會議決議第一點第四項參照）。經綜合比較
      新、舊法之結果，以被告行為時之舊法較有利於被告，依
      刑法第二條第一項前段規定，本案自應適用被告行為時之
      法律即修正前刑法第三十三條第五款、第四十一條第一項
      前段，罰金罰鍰提高標準條例第一條前段、修正前罰金罰
      鍰提高標準條例第二條之規定。
四、查本件上開真實姓名、年籍均不詳之自稱「姬雪龍」之人，
    基於意圖為自己不法所有之犯意聯絡，施用詐術，使被害人
    乙○○陷於錯誤，而將本人之財物交付，上揭真實姓名、年
    籍均不詳之人所為，係犯刑法第三百三十九條第一項之詐欺
    取財罪。被告將其所有上開金融帳戶、印鑑及提款卡交給該
    詐騙集團成員，以供向他人詐騙財物，顯係基於幫助他人詐
    欺取財之犯意，而參與犯罪構成要件以外之行為，故核被告
    所為，係犯刑法第三十條第一項、第三百三十九條第一項之
    幫助詐欺取財罪。再被告所犯幫助詐欺取財罪，業如前述，
    應依同法第三十條第二項之規定減輕其刑。原審判決對被告
    論罪科刑，固非無見，惟本件被告雖於九十六年十二月十四
    日與被害人達成民事和解，惟迄九十六年十二月三十一日（
    付款截止日）止，尚未依和解條件履行，顯無悔改之意，原
    審量處被告拘役四十日，得易科罰金，顯屬過輕，有違罪刑
    相當原則，上訴人指摘原判決量刑過輕，為有理由，應予撤
    銷改判。爰審酌被告犯罪之動機、方法、目的、被告之品性
    、擅自提供金融帳戶供他人非法使用，助長社會犯罪風氣，
    且導致真正犯罪者逍遙法外，然念及被告本身並未實際參與
    本件詐欺取財犯行，責難性較小，犯罪所得之多寡等一切情
    狀，量處如主文所示之刑，並諭知易科罰金之折算標準，以
    示懲儆。又被告係於中華民國九十六年罪犯減刑條例九十六
    年七月十六日施行前經台灣彰化地方法院檢察署通緝，迄九
    十六年九月十九日始經通緝到案，並非自動歸案接受審判程
    序，依中華民國九十六年罪犯減刑條例第五條規定，不得減
    刑，附此敘明。
據上論斷，應依刑事訴訟法第四百五十五條之一第一項、第三項
第三百七十一條、第三百六十九條第一項前段、第三百六十四條
、第二百九十九條第一項前段，刑法第二條第一項前段、第三十
條第一項、第二項、第三百三十九條第一項、修正前刑法第四十
一條第一項前段，罰金罰鍰提高標準條例第一條前段、修正刪除
前罰金罰鍰提高標準條例第二條，判決如主文。
本件經檢察官黃淑媛到庭執行職務。
中    華    民    國    97    年     6    月    10    日
                  刑事第一庭    審判長法  官  葉榮郎
                                      法  官  郭麗萍
                                      法  官  林秉暉
以上正本證明與原本無異。
本件不得上訴。
中    華    民    國    97    年     6    月    10    日
                                      書記官  吳金良
附錄本案論罪科刑法條全文：
中華民國刑法第339條
（普通詐欺罪）
意圖為自己或第三人不法之所有，以詐術使人將本人或第三人之
物交付者，處5年以下有期徒刑、拘役或科或併科1千元以下罰金
。
以前項方法得財產上不法之利益或使第三人得之者，亦同。
前二項之未遂犯罰之。


司法院資訊處製作；財團法人民間司法改革基金會備份。
